【裁判字號】    97,訴,1407
【裁判日期】    970627
【裁判案由】    毒品危害防制條例
【裁判全文】
臺灣板橋地方法院刑事判決              97年度訴字第1407號
公  訴  人  臺灣板橋地方法院檢察署檢察官
被      告  甲○○
上列被告因違反毒品危害防制條例案件，經檢察官提起公訴（96
年度毒偵字第8863、9261號），被告於本院準備程序進行中，就
被訴犯罪事實為有罪之陳述，本院告知簡式審判程序之旨，並聽
取其與公訴人之意見後，經合議庭裁定由受命法官獨任進行簡式
審判程序審理後，判決如下：
    主  文
甲○○施用第一級毒品，累犯，處有期徒刑玖月，扣案之注射針
筒陸支、藥鏟參支、吸管參支、止血帶壹條、分裝袋拾捌個及葡
萄糖壹包，均沒收；又施用第二級毒品，累犯，處有期徒刑肆月
，扣案之藥鏟參支、吸管參支、止血帶壹條及分裝袋拾捌個，均
沒收；又施用第一級毒品，累犯，處有期徒刑玖月，扣案之第一
級毒品海洛因壹小包（驗餘淨重零點零零捌玖公克），沒收銷燬
之，扣案包裝該海洛因之塑膠袋壹只及注射針筒壹支，均沒收；
又施用第二級毒品，累犯，處有期徒刑肆月。應執行有期徒刑壹
年陸月，扣案之第一級毒品海洛因壹小包（驗餘淨重零點零零捌
玖公克），沒收銷燬之，扣案包裝該海洛因之塑膠袋壹只、注射
針筒柒支、藥鏟參支、吸管參支、止血帶壹條、分裝袋拾捌個及
葡萄糖壹包，均沒收。
    事  實
一、甲○○前於民國89年間因施用毒品案件，經依臺灣臺北地方
    法院（下稱臺北地院）89年度毒聲字第2512號刑事裁定送觀
    察、勒戒後認無繼續施用毒品傾向而於90年2 月14日執行完
    畢釋放出所，並由臺灣臺北地方法院檢察署（下稱臺北地檢
    署）檢察官以89年度毒偵字第2846號不起訴處分確定；復於
    90年間因施用毒品案件，除經依本90年度毒聲字第1915號刑
    事裁定送觀察、勒戒後，認有繼續施用毒品傾向，經依本院
    以90年度毒聲字第2183號刑事裁定令入戒治處所施以強制戒
    治，而於91年3 月6 日停止戒治處分出所，所餘戒治期間付
    保護管束，且於91年5 月22日保護管束期滿執行完畢外，並
    經臺灣板橋地方法院檢察署（下稱板橋地檢署）檢察官以90
    年度毒偵字第2058號提起公訴，由本院以90年度訴字第1195
    號刑事判決處7 月、3 月，並定應執行有期徒刑9 月確定，
    嗣於92年2 月17日因縮短刑期期滿執行完畢出監；再於93年
    間因施用毒品案件，經本院以93年度訴字第45號刑事判決處
    有期徒刑9 月確定，嗣於94年2 月8 日因縮短刑期期滿執行
    完畢出監；復於94年間因施用毒品案件，經本院以94年度訴
    字第1642號刑事判決處有期徒刑10月、5 月，並定應執行有
    期徒刑1 年確定，及因竊盜案件，經本院94年度易字第1350
    號刑事判決有期徒刑7 月，嗣經本院以95年度聲字第177 號
    刑事裁定上開罪刑應執行有期徒刑1 年7 月確定，且於96年
    4 月10日因縮短刑期期滿執行完畢出監。
二、詎其仍不知悔改，猶於強制戒治執行完畢釋放後5 年內已再
    犯被追訴處罰，竟分別基於施用第一級毒品海洛因及施用第
    二級毒品甲基安非他命之犯意，先後為下列之犯行：
(一)、於96年10月5 日為警採尿往前回溯26、96小時內之某時（惟
    應扣除為警查獲後其人身自由受拘束期間），在不詳地點，
    分別以注射針筒注射靜脈之方式施用海洛因，及以不詳之方
    式施用甲基安非他命；嗣於96年10月5 日下午3 時30分許，
    為警持本院所核發96年度聲搜字第4112號搜索票至其位於臺
    北縣三重市○○街93巷4 號3 樓住處內查獲，並扣得其所有
    供施用毒品用之注射針筒6 支、藥鏟3 支、吸管3 支、止血
    帶1 條、分裝袋18個及葡萄糖1 包等物，且經警採集其尿液
    送驗，結果呈海洛因代謝物之嗎啡及安非他命、甲基安非他
    命之陽性反應，始查悉上情。
(二)、另於96年10月30日為警採尿往前回溯26、96小時內之某時（
    惟應扣除為警查獲後其人身自由受拘束期間），在不詳地點
    ，分別以注射針筒注射靜脈之方式施用海洛因，及以不詳之
    方式施用甲基安非他命；嗣於同年月30日晚上11時40分許，
    在臺北縣三重市○○○路15號「國益旅社」202 室為警查獲
    ，並扣得海洛因1 包（驗餘淨重0.0089公克）及其所有供施
    用海洛因用之注射針筒1 支，且經警採集其尿液送驗，結果
    呈海洛因代謝物之嗎啡及安非他命、甲基安非他命之陽性反
    應，始查悉上情。
三、案經臺北市政府警察局移送及臺北縣政府警察局三重分局報
    告板橋地檢署檢察官偵查起訴。
    理  由
壹、程序方面：本件被告甲○○所犯係死刑、無期徒刑、最輕本
    刑3 年以上有期徒刑以外之罪，其於準備程序就前揭被訴事
    實為有罪之陳述，經法官告知簡式審判程序之旨，並聽取其
    與公訴人之意見後，本院認無不得或不宜改依簡式審判程序
    進行之處，爰依刑事訴訟法第273 條之1 第1 項、第284 條
    之1 之規定，由本院合議庭裁定本件由受命法官獨任進行簡
    式審判程序，合先敘明。
貳、實體方面：
一、上開事實，業據被告迭於警詢、偵訊及本院訊問時自白不諱
    ，且被告於前開時間採集之尿液經送驗，結果均呈海洛因代
    謝物之嗎啡及安非他命、甲基安非他命之陽性反應乙節，此
    有台灣尖端先進生技醫藥股份有限公司報告日期2007/10/15
    之濫用藥物檢驗報告、台灣檢驗科技股份有限公司出具2007
    /11/19報告編號CH/2007/B0246 之濫用藥物尿液檢驗報告、
    臺北市政府警察局偵辦毒品案件尿液檢體委驗單、臺北縣政
    府警察局三重分局查獲毒品案件被移送者姓名、代碼對照表
    各乙份（詳見96年度毒偵字第9261號偵查卷第18至19頁、96
    年度毒偵字第8863號偵查卷第20及34頁）在卷可稽；且扣案
    之白色粉末1 小包經送鑑驗結果認：淨重0.01公克，因鑑驗
    使用0.0011公克（下列檢驗報告誤載為「因鑑驗使用0.011
    公克」），經以GC/MS 氣相層析/ 質譜儀法檢驗呈海洛因陽
    性反應乙節，此有台灣檢驗科技股份有限公司出具2007/11/
    16報告編號CH/2007/B0300 之濫用藥物檢驗報告1 份（詳見
    本院卷第16頁）附卷可證，並有扣案之注射針筒7 支、藥鏟
    3 支、吸管3 支、止血帶1 條、分裝袋18個及葡萄糖1 包可
    證。故被告之自白核與事實相符，應堪予採信。是本案事證
    已臻明確，被告犯行洵堪認定，應予依法論科。
二、論罪科刑部分：
(一)、按施用毒品經觀察、勒戒或強制戒治執行完畢釋放後，5 年
    後再施用毒品，應適用毒品危害防制條例第20條第1 、2 項
    之規定，同條例第20條第3 項定有明文。又按於92年7 月9
    日新修正之毒品危害防制條例刪除二犯及三犯之規定，一改
    修法前繁雜之處遇程序，僅將施用毒品者簡化區分為初犯、
    再犯，並認施用毒品者係屬病患性犯人，以觀察、勒戒戒除
    其身癮，並以強制戒治去除其心癮。經觀察、勒戒或強制戒
    治執行完畢釋放後，若係5 年後再犯該條例第10條施用毒品
    罪者，與同條例第20條第1 項、第2 項關於「初犯」之處理
    方式相同，檢察官應先聲請法院裁定令被告入勒戒處所觀察
    、勒戒，並視有無繼續施用毒品傾向，決定應予釋放、為不
    起訴之處分，或應聲請法院裁定令入勒戒處所強制戒治；若
    係5 年內「再犯」同條例第10條施用毒品罪者，依同條例第
    23條第2 項規定，檢察官則應依法追訴。觀諸該條例第20條
    第3 項之修正理由：「觀察、勒戒或強制戒治5 年後再犯者
    ，顯見前所實施之觀察、勒戒或強制戒治已足以遮斷其施用
    毒品之癮，為期自新及協助其戒除毒癮，對此5 年後再犯者
    ，爰明定仍適用初犯之規定，先經觀察、勒戒、強制戒治之
    程序。」及同條例第23條第2 項之修正理由：「為配合簡化
    施用毒品犯之刑事處遇程序，並鑑於經觀察、勒戒或強制戒
    治執行完畢釋放後5 年內再犯者，其再犯率甚高，原據以實
    施之觀察、勒戒及強制戒治既已無法收其實效，自應施以刑
    事處遇。」顯然如施用毒品者係前經觀察、勒戒或強制戒治
    等治療程序執行完畢5 年後，始再施用毒品之「初犯」，因
    前所執行之觀察、勒戒或強制戒治已足收戒除毒癮之效，自
    應重新執行觀察、勒戒或強制戒治等治療程序，並於治療程
    序執行完畢後，由檢察官為不起訴處分，毋庸對之追訴處罰
    ；反之，在「再犯」之情形，因其先前所為治療程序顯未能
    收戒斷毒癮之效，且考量施用毒品者之再犯率偏高，乃簡化
    其刑事處遇程序，而逕予追訴處罰，不再施以治療程序。參
    酌上開立法理由，修正毒品危害防制條例就施用毒品者，祇
    於「初犯及5 年後再犯」二種情形，有其追訴條件之限制，
    即須於初犯經觀察、勒戒或強制戒治釋放後，5 年內均無施
    用毒品之行為，始能認其前所實施之觀察、勒戒或強制戒治
    已足遮斷毒癮，而得於5 年後再犯時，再予適用初犯之規定
    ，重行觀察、勒戒等程序。倘5 年內已經再犯，被依法追訴
    處罰，縱其第三次（或第三次以上）施用毒品之時間在初犯
    釋放5 年以後，即與「5 年後再犯」之情形有別，且因已於
    「5 年內再犯」，顯見其再犯率甚高，原實施觀察、勒戒或
    強制戒治，已無法收其實效，而無5 年戒斷期之存在，自無
    再經觀察、勒戒或強制戒治之必要，應由檢察官逕行起訴，
    始符新法修正之本旨，最高法院95年度臺上字第1071號、95
    年度臺非字第59號判決意旨可資參照。經查，被告前於89年
    間因施用毒品案件，經依臺北地院89年度毒聲字第2512號刑
    事裁定送觀察、勒戒後認無繼續施用毒品傾向而於90年2 月
    14日執行完畢釋放出所，並由臺北地檢署檢察官以89年度毒
    偵字第2846號不起訴處分確定；復於90年間因施用毒品案件
    ，除經依本90年度毒聲字第1915號刑事裁定送觀察、勒戒後
    ，認有繼續施用毒品傾向，經依本院以90年度毒聲字第2183
    號刑事裁定令入戒治處所施以強制戒治，而於91年3 月6 日
    停止戒治處分出所，所餘戒治期間付保護管束，且於91年5
    月22日保護管束期滿執行完畢外，並經板橋地檢署檢察官以
    90年度毒偵字第2058號提起公訴，由本院以90年度訴字第11
    95號刑事判決處7 月、3 月，並定應執行有期徒刑9 月確定
    ，嗣於92年2 月17日因縮短刑期期滿執行完畢出監；再於93
    年間因施用毒品案件，經本院以93年度訴字第45號刑事判決
    處有期徒刑9 月確定，嗣於94年2 月8 日因縮短刑期期滿執
    行完畢出監；復於94年間因施用毒品案件，經本院以94年度
    訴字第1642號刑事判決處有期徒刑10月、5 月，並定應執行
    有期徒刑1 年確定在案，此有臺灣高等法院被告前案紀錄表
    及上開不起訴處分書、判決書各1 份在卷可證，是被告於強
    制戒治執行完畢釋放後5 年以內已再犯被依法追訴處罰如上
    所述，則揆諸前揭判決意旨，本件檢察官起訴被告施用第一
    、二級毒品，符合上開規定，合先敘明。
(二)、又按海洛因及甲基安非他命依毒品危害防制條例第2 條第2
    項第1 、2 款之規定，分別係屬第一、二級毒品，故就事實
    欄二(一)、(二)所示，核被告所為，均係犯毒品危害防制條例第
    10條第1 項之施用第一級毒品罪及同條例第10條第2 項之施
    用第二級毒品罪。又被告持有海洛因、甲基安非他命分別係
    供己施用，則其持有之低度行為，為施用毒品之高度行為所
    吸收，均不另論罪。復被告所犯前開施用第一級毒品之二罪
    及施用第二級毒品之二罪之間，犯意各別，行為互殊，應予
    分論併罰。再查被告於94年間因施用毒品案件，經本院以94
    年度訴字第1642號刑事判決處有期徒刑10月、5 月，並定應
    執行有期徒刑1 年確定，及因竊盜案件，經本院94年度易字
    第1350號刑事判決有期徒刑7 月，嗣經本院以95年度聲字第
    177 號刑事裁定上開罪刑應執行有期徒刑1 年7 月確定，且
    於96年4 月10日因縮短刑期期滿執行完畢出監在案，此有上
    開紀錄表可證，是其於受有期徒刑執行完畢後5 年內故意再
    犯有期徒刑以上之前開四罪，均為累犯，各應依刑法第47條
    第1 項之規定，加重其刑。
(三)、爰審酌被告前有多次施用毒品之犯行，仍不知悔悟，故態復
    萌，再次施用毒品，無視於毒品對於自身健康之戕害及國家
    對於杜絕毒品犯罪之禁令，惟審酌被告犯後坦承犯行，態度
    尚佳，及施用毒品者均具有相當程度之生理成癮性及心理依
    賴性，戒除不易，且犯罪心態與一般刑事犯罪之本質不同，
    非難性較低等一切情狀，分別量處如主文所示之刑，並定應
    執行之刑，以資懲儆。
(四)、至扣案之海洛因1 小包（驗餘淨重0.0089公克），業經鑑驗
    屬實，已如前述，屬違禁物，不問是否屬於犯人與否，均應
    依毒品危害防制條例第18條第1 項前段規定，併予宣告沒收
    銷燬之。另扣案包裝該海洛因之塑膠袋1 只、注射針筒7 支
    、藥鏟3 支、吸管3 支、止血帶1 條、分裝袋18個及葡萄糖
    1 包，均係被告所有並供其施用毒品之用乙節，業據被告供
    述明確（詳見本院卷第34頁），爰依刑法第38條第1 項第2
    款之規定，均併予宣告沒收。
據上論斷，應依刑事訴訟法第273 條之1 第1 項、第299 條第1
項前段，毒品危害防制條例第10條第1 項、第2 項、第18條第1
項前段，刑法第11條前段、第47條第1 項、第51條第5 款、第38
條第1 項第2 款，判決如主文。
本案經檢察官彭聖斐到庭執行職務。
中    華    民    國    97    年    6    月     27    日
                  刑事第六庭法  官  饒金鳳
以上正本證明與原本無異。
如不服本判決，應於判決送達後10日內，向本院提出上訴書狀，
且上訴書狀應敘述具體理由，而上訴書狀未敘述上訴理由者，應
於上訴期間（即自收受判決書之翌日起算10日）屆滿後20日內補
提理由書。
                            書記官  王春森
中    華    民    國    97    年    6     月    27    日
附錄本案論罪科刑之法律條文：
毒品危害防制條例第10條：
施用第一級毒品者，處6 月以上5 年以下有期徒刑。
施用第二級毒品者，處3 年以下有期徒刑。


司法院資訊處製作；財團法人民間司法改革基金會備份。
